臺灣澎湖地方法院民事判決　　　　　　　 96年度勞訴字第1號
　　原　　　告　乙○○
　　訴訟代理人　陳適庸律師
　　被　　　告　澎湖縣馬公市公所
　　法定代理人　丙○○
　　訴訟代理人　謝曜焜律師
　　複代理人　　吳俊達律師
上列當事人間請求確認僱傭關係存在等事件，本院於民國96年1
2月5日言詞辯論終結，判決如下：
    主  文
原告之訴駁回。
訴訟費用新台幣肆萬陸仟肆佰伍拾元由原告負擔。
    事  實
甲、原告方面：
一、聲明：
（一）請求判決確認兩造間之僱傭關係存在。
（二）被告自民國95年12月5日起至96年3月4日止應給付原告薪
      資新台幣（下同）172264.5元及自起訴狀繕本送達翌日起
      至清償日止，按年利率百分之5計算之利息。
（三）被告自民國96年3月5日起至原告復職日止，應按月給付原
      告薪資38281元。
二、陳述：
（一）原告原係受雇於被告馬公市公所擔任清潔隊員，但於民國
      95年12月5日遭被告馬公市公所違法解雇，嗣經澎湖縣政
      府勞資糾紛調解委員會調解，亦無結果。
（二）勞動基準法第12條規定：「勞工有左列情形之一者，雇主
      得不經預告終止契約：…。六、無正當理由繼續曠工三日
      ，或一個月內曠工達六日者。雇主依前項第一款、第二款
      及第四款至第六款規定終止契約者，應自知悉其情形之日
      起，三十日內為之。」，又行政院勞工委員會 (89)台勞
      資二字第0018962號函謂『一、勞動基準法第十二條第二
      項「雇主依規定終止契約者，應自知悉其情形之日起，三
      十日內為之」，其所謂「知悉」，當以雇主確信勞工有符
      合各該款之構成要件，且知悉期間之起算，基於勞雇關係
      從屬特性中，雇主有指揮監督權及照顧扶助勞工義務之事
      實，當以雇主應知悉為準；是以，「應知而不知」，不當
      作為阻卻知悉之主張；以免雇主動輒濫用解僱權，輕易斷
      送可能繼續之勞雇關係。二、至於同條關於契約終止之生
      效，則以終止契約之意思表示到達相對人 ( 勞工)已足。
      雇主於為終止契約之意思表示前，所為意思之作成程序，
      核屬其內部權責機制運作。故雇主於知悉勞工確有勞動基
      準法第十二條第一項各款所定終止契約之法定事由時，其
      知悉情形之日起，三十日內為之，其三十日自應包含雇主
      完成其意思表示作成程序在內。』，而本件原告異常出勤
      狀況，其中有6次未請假分別找劉順事或黃加旺代班（95
      年5月5日因調班而找劉順事代班並由劉順事簽劉順事姓名
      ，95年6月6日、7日、14日、15日、16日因幫忙爸爸競選
      第8屆馬公市市民代表而找黃加旺代班並由黃加旺簽黃加
      旺姓名），4次由他人代簽到退（95年5月20日、21日、22
      日、27日因身體不舒服而請人代班，並由代班之人代署原
      告姓名，係經清潔隊同意毋庸請假或報備，可逕找人代班
      ），1次由他人代簽到退（95年6月5日由他人代署原告姓
      名），其他6次有上班，但或忘記簽到退或請司機代簽到
      退（95年6月2日忘記簽到退，95年6月3日、4日、17日、
      18日、19日由司機代署原告姓名），而該等情形均係發生
      於95年3月11日起至95年6月22日，該事實早經被告政風室
      於95年8月2日完成調查報告，並於95年8月29日由被告清
      潔隊隊長建議記原告申誡乙次，經主任秘書、市長批示後
      ，於95年10月14日為申誡乙次之懲處，乃被告復寄發「中
      華民國95年11月28日馬清字第0950014990號函」予原告表
      示原告「因違反工友工作規則第50條第1款第6項 (無正當
      理由繼續曠職3日，或1個月內曠職達6日)規定，依其法規
      逕予解雇。」，其所持理由與被告政風室早於95年8 月2
      日完成之調查報告相同。是被告至遲於95年10月14日對原
      告為懲處時即應已完全知悉原告異常出勤狀況，其遲至95
      年11月28日寄發「中華民國95年11月28日馬清字第
      0950014990號函」予原告終止兩造間之勞雇契約，顯然違
      反勞動基準法第12條第2項30日除斥期間之規定，該解僱
      應屬違法無效。
（三）勞動基準法第1條第1項規定「為規定勞動條件最低標準，
      保障勞工權益，加強勞雇關係，促進社會與經濟發展，特
      制定本法；本法未規定者，適用其他法律之規定。」。勞
      工有「無正當理由繼續曠工三日，或一個月內曠工達六日
      」之情形，雇主依勞動基準法第12條第1項第6款規定終止
      契約者，應自知悉其情形之日起，三十日內為之，此勞動
      基準法第12條第2項定有明文可稽。民法第484條第1項後
      段固規定「受僱人非經僱用人同意，不得使第三人代服勞
      務。」。惟受僱人未經僱用人同意，使第三人代服勞務，
      其本質即屬無正當理由曠工，自應優先適用勞動基準法第
      12條之規定而非逕自適用民法第484條之規定。
（四）又民法第484條係18年10月10日施行，勞動基準法第12條
      係73年7月30日施行；就違約之情形而言，「無正當理由
      繼續曠工三日，或一個月內曠工達六日者」較「受僱人未
      經僱用人同意，使第三人代服勞務」嚴重，基於「舉重明
      輕」之法理，勞工有民法第484條第1項後段規定之情形時
      ，雇主欲依同法第2項規定終止契約，自應類推適用勞動
      基準法第12條第2項之規定，應於自知悉其情形之日起，
      三十日內為之。
（五）況被告機關准許「清潔隊員得請人代班」之制度已行之有
      年，且本件原告找人代班係「一般臨時有事，短時間請人
      代班」、「私自換班」之情形，與民法第484條第1項後段
      所規定之「使第三人代服勞務」要屬不同。原告並無民法
      第484條第1項後段所規定「使第三人代服勞務」之情形，
      被告依同法第2項終止兩造間之僱傭契約，即屬無理由。
（六）民法第482條規定「稱僱傭者，謂當事人約定，一方於一
      定或不定之期限內為他方服勞務，他方給付報酬之契約。
      」，同法第487條本文規定「僱用人受領勞務遲延者，受
      雇人無補服勞務，仍得請求報酬。」，本件被告違法解僱
      原告，有如上述，兩造間之僱傭關係仍應有效存在，原告
      自得本於上開僱傭之法律關係請求被告給付薪資。
（七）原告任職於被告之清潔隊擔任清潔隊員，每月薪資38281
      元，爰請求被告給付95年12月5日起至96年3月4日止共計3
      個月之薪資、年終獎金1.5個月合計共172264.5元及法定
      遲延利息，並自96年3月5日起至原告復職日止按月給付原
      告薪資38281元。
乙、被告方面：
一、聲明：原告之訴駁回。
二、陳述：
（一）原告於被告之任職期間，經常有「未依班表到班」、「未
      經請假報備即擅自找他人代班」，及「應出勤卻未見簽到
      、簽退」等情況。本件單僅95年3月11日起至95年6月22
      日（計104天）為止，扣除輪休及請假，在應出勤日的64
      天當中，原告未向清潔隊部請假，即擅自請他人代班者即
      有10次之多，未有簽到、退紀錄而未到勤者有1次，未出
      勤而由他人代為簽到退者有6次之多。上述原告出勤狀況
      之異常情事，業經被告政風室清查被告清潔隊部出勤紀錄
      表，做成「出勤查核表」後，簽辦會被告清潔隊繼續調查
      。原告上述出勤狀況之異常情事，顯已符合行政院87年5
      月12日發布「工友管理規則」第50條第1項第6款、勞動基
      準法第12條第1項第4款及同條第6款等規定之應受懲戒情
      事。
（二）原告任職被告機關清潔隊期間，清潔隊已針對「無法按表
      出勤」之情事，設有一定之請假規則及程序，尚不存在「
      容許清潔隊員私下、擅自找人代班」之陋規。尤以，訴外
      人丁○○擔任清潔隊長期間，即已多次針對原告臨時請假
      或「私自委請同事代班」等不符現行規定之異常出勤狀況
      ，列管加強督導，並多次予以口頭訓誡，要求改正，自不
      得再容許原告以"向來做法、陋規"合理化本件違紀行為。
（三）勞基法第12條第2項「自知悉其情形之日起，30日內為之
      」，此一30日之起算點，應以雇主即被告機關完成內部事
      實調查、並召開人事考評會議討論後，關於懲戒事由之查
      明及懲戒方式之選擇，在組織內部已達成一致結論時為準
      ，否則，無異形同要求雇主為保全該30日法定除斥期間，
      在未經詳加調查、未給予勞工申辯機會、未經考評會議詳
      加討論之情況下，即必須馬上對外發布「解雇處分」或終
      止勞動契約。如此結果，顯然違背勞基法保障勞工工作權
      之規範意旨。本件原告之違反工作規則情事，固然都是在
      95年6月前，但依被告機關內部調查程序，政風室主任係
      於95年8月2日始完成原告異常出勤狀況的初步調查，並附
      具「... 四、綜合上述調查發現，本案甲○○、乙○○所
      涉違失情節嚴重，建請檢討該二員是否適任並依規定議處
      。由本案亦可發現清潔隊對於隊員出勤之管理尚有疏漏，
      宜請一併檢討」等說明意見會簽清潔隊，清潔隊長則於95
      年8月7日針對政風室上述意見，另簽擬三點意見說明後，
      將本案呈交公所主任秘書。嗣主任秘書於95年8 月9日簽
      註「擬請清潔隊簽處送核」，即「建請市長，指示清潔隊
      針對原告違失情節，另簽處送核」後，將本案呈交市長批
      示。市長於95年8月21乃批示「如主秘擬，依法處理」，
      將此案公文再送交清潔隊討論後簽處，故清潔隊長於95年
      8月23日簽註「奉批示再會清潔隊」。依市長批示，及上
      述政風室調查說明意見意旨，清潔隊乃於95年8月29日附
      具說明「... 二、經核該員所為嚴重影響本隊相關規定及
      法令，本隊應予以告誡並扣減工作獎金。另呈請本隊隊長
      以相關規定提列懲處，並依相關法令處理」。由於原告行
      為已非初犯（此所以清潔隊長95年8月7日簽註意見第一點
      謂：「乙○○... 因個人私務繁忙，致經常影響其正常之
      工作進行，常有臨時請假或私自委請同事代班之情形。本
      隊也已列加強督導及輔導之對象，亦曾多次由職當面訓誡
      要求改進... 」）等語，故清潔隊乃由清潔隊長於95年8
      月31日簽呈「針對原告遭查報之再犯行為，先再記申誡乙
      次懲處」，另就政風室建請「檢討原告是否適任清潔隊員
      ，是否應予解雇」乙節，則簽呈「擬依相關法令處理」，
      請示市長決定，市長於95年9月18日批示同意。職是，就
      「原告經清潔隊長多次告誡、要求改進，竟仍遭查報再犯
      情事」之懲處部分，被告機關乃於95年10月14日對外發布
      獎懲令，引據澎湖縣政府暨所屬各機關公務人員平時獎懲
      標準表第3條第5項規定，以「對上級交辦事項，執行不力
      」為由，先做成申誡乙次懲處。另針對「檢討原告是否適
      任清潔隊員，是否應予解雇」乙事，則排定於95年11月20
      召開清潔隊內部考核會議，查明並討論「是否應依相關法
      律解雇原告」。經清潔隊內部研查相關法規，乃於95年11
      月20開會討論。會中經核對相關事證、詳加討論，確認政
      風室所清查「原告異常出勤狀況」屬實且情節嚴重，乃根
      據行政院94年7月1日發布之「工友管理要點」第10點及工
      友工作規則第50條第1項第6款，決議將原告解雇。惟為求
      慎重，乃同時決議「本案再呈請市長裁示」。於上開清潔
      隊內部會議決議後，清潔隊長即於95年11月22日以內部公
      文簽報，待市長於95年11月25日批示後，被告機關即於95
      年11月28日，以「原告違反工友管理規則第50條第1項第6
      款，已不適任繼續擔任清潔隊員職務」為由，對外發布並
      通知原告「自95年12月5日起解雇」。綜上，本案自政風
      室初步清查後，即於被告機關內部，經公文程序往來會簽
      各相關單位，且為充分保障原告權益，本案在程序上尚須
      經「有權考評單位即清潔隊」之內部會議討論，始能就「
      原告是否確有無正當理由曠職，應否解雇」一事，做出確
      定之最後終局決定。職是，本件原告出勤異常情事，雖係
      發生於95年6月以前，然依前述說明可知，被告於95年11
      月20日清潔隊內部召開考核會議做出懲處結論後，旋即於
      公文會簽後，於95年11月28日對外發布，告知原告依法解
      雇，被告終止本件勞動契約，仍符合勞基法第12條第2項
      之規定。
（四）本件被告機關於政風室檢討附前開初步調查報告簽辦後，
      因認「原告類似違紀行為前已發生過，且清潔隊長更已屢
      次口頭告誡，而類似違紀事件之爆發 (按：政風室簽呈主
      旨即指出：「民眾反應... 」)，亦已影響其他清潔隊員
      之工作士氣，並導致民眾對被告機關形成貪腐之觀感，故
      於事件爆發一個月內 (95年10月14日)、清潔隊內部尚未
      完成相關事證之「終局確認調查」前，即先以「對上級交
      辦事項，執行不力」為由，給予原告申誡乙次的暫時性處
      分，該申誡乙次並非與違反紀律情狀相符之終局性處分。
      否則，以原告違紀行為之嚴重程度 (即政風室報告所明確
      揭示，已達「應檢討是否適任」之違紀程度)，若本案僅
      給予申誡乙次，實完全不符「懲戒相當之比例原則」。另
      本案經被告內部公文程序，送回清潔隊繼續調查、討論後
      ，針對清潔隊各級負責管理幹部，在本件原告違紀事件上
      之缺失，清潔隊長亦同時簽辦建請：「二、...1. 班長王
      榮梧及副班長林榮芳二人係指派負責輪流控管每日出勤之
      工作人員、車輛，發生此案顯見對交辦事項執行不力，已
      予以調派另職，並建請各記過依次懲處。2.分隊長陳啟聰
      協助職務管理督導所屬人員有所疏漏，建請記申誡二次懲
      處。3.職管理督導所屬人員不周，請鈞長從重懲處」，經
      市長95年11月25日批示後，被告機關乃於95年12月26日發
      布「清潔隊長丁○○申誡二次、清潔分隊長陳啟聰申誡二
      次」之懲處，於96年1月4日發布「清潔隊員王榮梧記過一
      次、清潔隊員林榮芳記過一次」之懲處。此一「班長王榮
      梧、副班長林榮芳、隊長丁○○、分隊長陳啟聰，僅因管
      理上"疏失"，至少各分受『申誡二次』以上較重懲處」之
      情事，益證95年10月14日被告機關針對原告"故意"違紀行
      為之「申誡一次」懲處，僅為行政管理上之暫時性處置。
      否則，若於本案中認為故意違紀之原告僅須申誡一次懲處
      ，但其他僅有管理疏失之幹部卻須承擔較重懲處，顯有失
      衡平，不符比例原則。
（五）按受僱人非經僱用人同意，不得使第三人代服勞務，民法
      第484條第1項設有明文。如受僱人違反此一規定，依同條
      第2項，僱用人得終止雙方僱傭契約。本件原告未經請假
      程序，私自請第三人代班之情事，亦已違反民法第484條
      第1項規定，被告機關併得引據民法第484條第2項，終止
      雙方契約關係。
    理    由
一、兩造不爭執之事項：
（一）原告原係受雇於被告馬公市公所擔任清潔隊員。
（二）原告任職期間，自95年3月11日起至同年6月22日止，有多
      次未請假擅自找人代班出勤等異常情形，經被告政風室調
      查後，於同年8月2日完成初步調查，清潔隊長於同年8月7
      日簽擬意見並上呈市長，市長於同年8月21日以「依法處
      理」簽辦。
（三）被告政風室於同年8月29日以內部公文建議清潔隊針對原
      告違反相關規定及法令，應以相關規定提列懲處，並依相
      關法令處理；清潔隊長於同年8月31日加註「針對原告遭
      查報之再犯行為，先記申誡乙次懲處」簽辦意見，經市長
      於同年9月18日裁示同意後，被告於同年10月14日以馬清
      字第0950012770號令正式對原告記申誡乙次。
（四）被告做出上開懲處後，清潔隊於95年11月20日召開內部考
      核會議，討論原告是否適任清潔隊員之問題，會後決議依
      行政院94年7月1日發布之工友管理要點第10點及85年5月1
      2日發布之工友工作規則第50條第1項第6款，將原告解雇
      ，經呈請市長裁示同意後，被告於95年11月28日以馬清字
      第0950014990號函對外發布並通知原告「自95年12月5日
      起解雇」。
二、本院之判斷：
（一）原告雖主張：被告准許「清潔隊員得請人代班」之制度已
      行之有年一節，惟被告辯稱：被告清潔隊針對「無法按表
      出勤」之情事，設有一定之請假規則及程序，尚不存在「
      容許清潔隊員私下、擅自找人代班」之陋規等語。經查：
      證人丁○○於本院審理中證稱（96年10月3日言詞辯論筆
      錄，本院卷頁96-頁97）：「（法官問：您擔任被告機關
      清潔隊長之任期為何？）我斷斷續續在馬公市擔任清潔隊
      長三任，最後一任是在92年2月1日到96年2月13日。」、
      「（法官問：您擔任馬公市公所清潔隊長期間，（原告）
      除本案系爭95年3月11日至95年6月22日之異常出勤狀況外
      ，是否尚有其他「未向隊部請假不到勤」、「私自請他人
      代班」等異常出勤狀況？）在我印象中都還有很多次或是
      沒有請假、或是請人代班等異常出勤狀況，乙○○是在我
      最後一任剛上任時不久調到清潔隊外勤。」、「（法官問
      ：提示證二簽呈，請問您是因何原因當面訓誡乙○○？）
      就是因為乙○○有未經請假程序不到工的狀況，這種狀況
      是由清潔隊值日班長，或乙○○同組的清潔隊員向我反映
      的，清潔隊員請假需依據行政院所發布的事務管理規則請
      假 (現在名稱好像改為工友管理規則)，我們清潔隊有制
      作請假單，請假前或請假當日要填寫假單呈給值日班長、
      分隊長及我來核批，無須到市長，如有清潔隊員臨時請假
      ，隊部可以找到人來遞補工作，該請假制度會影響隊員的
      年終考核還有每個月的工作獎金，還有隊員的升遷。」、
      「（法官問：清潔隊有無可以連續請長事假的相關規定？
      ）比照公務員的事病假相關規定可以請。」、「清潔隊員
      請假可以先口頭報備，但事後一定要補寫請假單」等語；
      證人戊○○於本院審理中證稱（96年10月3日言詞辯論筆
      錄，本院卷頁94-頁95）：「（法官問：您是否曾擔任馬
      公市公所之市長？如有，任期為何？）是，任期是87年3
      月1日至91年2月28日。」、「（法官問：原告於您擔任市
      長期間是否即已任職馬公市公所之清潔隊？）是的。」、
      「（法官問：清潔隊員得請人代班是否為馬公市公所之清
      潔隊既有之制度？如是，為何有該制度之設立？）是的，
      我初接任馬公市長就有人向市公所檢舉說清潔隊員有找人
      代班的現象，我認為這種現象似乎不妥，有請當時清潔隊
      隊長丁○○作檢討，後來又有人一樣檢舉代班問題，我再
      次找丁○○來說明，丁○○向我報告說清潔隊的工作是晚
      上上班，但是白天如果有機關請求協助清運垃圾，還是要
      隨時配合，所以丁○○說代班制度的存在是有必要的，我
      經過丁○○的說明後也認為有理，所以我就同意代班制度
      的繼續存在。」、「（被告訴訟代理人問：請問丁○○向
      您報告代班制度有必要存在時，有無提及找人代班前是否
      須經隊部同意？）丁○○當時沒有提到這個問題，但我自
      己去了解的結果是找人代班要先經隊部的同意。」等語，
      是綜合上述證人證詞，清潔隊員未克出勤而有找人代班之
      需要時，應遵循相關法令所定請假程序而經權責主管核批
      同意，尚無擅自找人代班服勤之餘地，至為灼然。
（二）原告自承：95年5月5日因調班而找劉順事代班並由劉順事
      簽劉順事姓名，95年6月6日、7日、14日、15日、16日因
      幫忙爸爸競選第8屆馬公市市民代表而找黃加旺代班並由
      黃加旺簽黃加旺姓名，95年5月20日、21日、22日、27日
      因身體不舒服而請人代班，並由代班之人代署原告姓名一
      節，核與卷附由被告所提出之馬公市清潔隊出入登記及工
      作紀錄（本院卷頁53-頁60）相符，足認原告於95年5月5
      日、20日、21日、22日、27日、6月6日、7日、14日、15
      日、16日確未親自出勤，而係由他人代班服勞務。又原告
      上開找人代班均未經請假程序或隊部同意，而係擅自請人
      代班等情，有被告之查核紀錄附卷可佐，堪認屬實。雖原
      告主張：其中95年5月20日、21日、22日、27日係經清潔
      隊同意毋庸請假或報備，可逕找人代班云云，惟該所辯與
      上述被告規定之找人代班應經請假程序等報請清潔隊部同
      意核准之制度有違，該辯詞自非足採。另查原告於95年6
      月2日未有簽到退紀錄，95年6月3日、4日、5日、17日、
      18 日、19日則均由不詳之人代署原告姓名，此有上開出
      入登記及工作紀錄可稽，衡諸受僱人若有上班應會親自簽
      到退之常情，原告該7日未親自簽到退之情形，自應認定
      為均未親自到勤，而有曠工或擅自找人代班之情事。原告
      主張：95年6月2日、3日、4日、17日、18日、19日均有上
      班云云，既不能舉證以實其說，尚難採信。
（三）按受僱人非經僱用人同意，不得使第三人代服勞務，民法
      第484條第1項設有明文。如受僱人違反此一規定，依同條
      第2項，僱用人得終止雙方僱傭契約。又勞動基準法第1條
      固揭明該法係明定勞動條件之最低標準，然所謂勞動條件
      在不同法律層次中均有其存在，在民法債篇僱傭乙節之意
      義，乃指僱傭契約當事人對勞務給付與報酬之約定。勞動
      基準法施行後，該法未規定者，仍適用其他法律之規定。
      準此，有關勞動基準法未規定者，仍應適用民法債篇之規
      定。民法第484條第1項後段規定受僱人非經僱用人同意，
      不得使第三人代服勞務，是謂勞務供給之專屬性。蓋勞務
      之供給因人而異，若使第三人代服勞務，則往往難達契約
      之目的，故非經僱用人之同意，不得使第三人代服之。違
      反此項規定者，依同條第2項，僱用人得終止契約。又勞
      動基準法並未就勞工違反勞務給付專屬性之事由加以規定
      ，故勞工未經雇主同意，使第三人代服勞務者，仍應適用
      民法第484條第1項、第2項規定，雇主無須預告，得隨時
      終止僱傭契約，且不受勞動基準法第12條第2項30日除斥
      期間之限制（最高法院86年度台上字第3333號判決參照）
      。本件原告確有擅使第三人代服勞務之情事，有如上述，
      該等情形自符合民法第484條第1項之規定，被告得依該條
      第2項之規定，逕行終止僱傭契約，且不受勞動基準法第
      12條第2項30日除斥期間之限制。原告主張：本件不適用
      民法第484條之規定云云，尚非可採。又勞動基準法規定
      之曠工僅係受雇者單純之怠惰不到勤，而民法規定之由第
      三人代服勞務，則除受雇者未親自服役而違反勞務專屬性
      之原則外，且常伴隨出現欺瞞雇主之行為，而足損及勞雇
      間之效忠、誠實與信賴關係，其嚴重程度非可率認較諸曠
      工行為為輕。即以本件原告擅自找人代班之情形以論，其
      中併有由第三人代署原告姓名之情形，除顯露原告欺瞞雇
      主之心態外，且該代署原告姓名之行為，客觀上將使原告
      未服勤之行徑更易獲得遮掩，益添雇主人事查核、管理之
      成本與困難，長期潛藏之損害風險日增，此與單純曠工之
      行為可輕易被發現，進而快速懲處並控管風險，防止損害
      之發生或擴大之情形，自有不同。況代班者若長期代班，
      或因身體疲勞，當影響對民眾服務之品質，進而損及雇主
      之商譽；且委託他人代班者，仍支領薪資及工作獎金，若
      代班者另向委託者收取代價，則相當收取二份薪資，而委
      託者不必上班，卻能坐享領取退休金及工作獎金之利益（
      俗稱吃空缺），即難謂公平。是民法規定之第三人代服勞
      役與勞動基準法規定之曠工，其性質並非相同，自無比附
      援引勞動基準法第12條第2項30日除斥期間規定之餘地。
      原告主張：勞動基準法規定之曠工較諸民法規定之由第三
      人代服勞務，情形顯然較為嚴重，依舉重以明輕之法理，
      依民法第484條第1項終止契約時，應類推適用勞動基準法
      第12條第2項之規定云云，亦非可採。
（四）原告既有上開擅自使第三人代服勞務之情形，被告自得依
      民法第484條第1、2項之規定，隨時終止僱傭契約。本件
      被告以原告有擅使第三人代服勞務等事實為由，於95年11
      月28日以馬清字第0950014990號函通知原告「自95年12月
      5日起解雇」，該意思表示於95年12月5日即生終止兩造僱
      傭契約之效力。雖被告解僱所援引之法規即「工友管理要
      點」第10點及「工友工作規則」第50條第1項第6款並非妥
      適，惟尚不影響上開已合法終止契約之效力，併此指明。
（五）綜上所述，本件兩造之僱傭契約已於95年12月5日終止，
      原告請求確認兩造間之僱傭關係存在，及被告自95年12月
      5日起至96年3月4日止給付原告172264.5元及法定遲延利
      息，並自96年3月5日起至原告復職日止，按月給付原告
      38281元，於法無據，應予駁回。
（六）至本件原告是否併有勞動基準法規定之曠工等情事？原告
      是否併符合勞動基準法第12條第1項之規定，而得由被告
      逕依勞動基準法第12條第2項終止契約？因均與上開結論
      ，不生影響，爰不一一論述，附此敘明。
丙、結論：本件原告之訴為無理由，依民事訴訟法第78條，判決
          如主文。
中　　華　　民　　國　　96　　年　　12　　月　　19　　日
                        民事庭  法  官  陳順輝
以上正本係照原本作成。
如不服本判決，應於判決送達後20日內，向本院提出上訴狀（須
附繕本）。
中　　華　　民　　國　　96　　年　　12　　月　　19　　日
                                書記官  王耀煌
